【裁判字號】    89,訴,1844
【裁判日期】    900306
【裁判案由】    違反野生動物保育法
【裁判全文】
臺灣桃園地方法院刑事判決                        八十九年度訴字第一八四四號
    公  訴  人  臺灣桃園地方法院檢察署檢察官
    被      告  甲○○
右列被告因違反野生動物保育法案件，經檢察官提起公訴（八十九年度偵字第一三四
一七號），本院判決如左：
    主      文
甲○○違反保育類野生動物之活體，非經中央主管機關之同意，不得輸入之規定，未
經中央主管機關之同意，輸入保育類野生動物之活體，處有期徒刑柒月，緩刑貳年。
    事      實
一、甲○○明知蘇聯四趾龜及紅腿象龜係經中央主管機關行政院農業委員會於民國（
    下同）八十四年十二月二十三日以八四農林字第四○三○八一七Ａ號指定公告「
    保育類野生動物名錄」中列為珍貴稀有保育類野生動物，屬野生動物保育法第四
    條第一項第一款所規定之保育類野生動物，非經中央主管機關行政院農業委員會
    之同意，不得輸入，竟未經該委員會同意，於民國八十九年七月六日下午四時二
    十分許，自日本搭乘中華航空ＣＩ—０一七號班機入境時，私自將其於日本東京
    西武百貨公司動物部以日幣三萬四千元購得之珍貴稀有保育類野生動物蘇聯四趾
    龜六十隻及紅腿象龜八隻，非法輸入，嗣於台灣省桃園縣中正國際機場入境旅客
    通關檢查時，因所攜帶之上開珍貴稀有野生動物，未依法向機場海關申報，而為
    海關稽查人員查獲，並扣得其所攜帶之前揭珍貴稀有保育類野生動物蘇聯四趾龜
    六十隻及紅腿象龜八隻。
二、案經內政部警政署航空警察局移送臺灣桃園地方法院檢察署檢察官偵查起訴。
    理      由
一、訊據被告甲○○固坦認確於前揭時、地自日本攜帶上開動物活體入境返台等情屬
    實，惟矢口否認有何違反野生動物保育法之犯行，辯稱：上開動物活體係於日本
    西武百貨公司動物部購得，在日本可自由買賣云云。然查，野生動物保育法早於
    七十八年六月二十三日即經公佈施行，旨在保育野生動物，維護物種多樣性，與
    自然生態之平衡。保育類野生動物產製品除依本法或其他法令另有規定外，不得
    買賣、陳列、展示、持有、輸入、輸出或加工，同法第十六條定有明文。是以，
    姑不論該保育類野生動物產製品在外國得否自由買賣？是否合法？倘未經中央主
    管機關許可，擅自輸入進口，仍有本法之適用。是以，縱如被告所辯上開珍貴稀
    有野生動物係合法購得，仍無解於上開違反野生動物保育法犯行，是被告所辯顯
    係卸責之詞，不足採信。又被告攜帶入境之蘇聯四趾龜六十隻及紅腿象龜八隻，
    均屬珍貴稀有保育類野生動物產製品，此有台北市立動物園野生動物收容中心鑑
    定人蔡慧珊所製作之鑑定報告及行政院農業委員會野生動物保護小組聯合執行記
    錄表各一紙在卷可稽。再被告攜帶入境之上開野生動物數量高達六十八隻，且未
    依法申報，復有財政部臺北關稅局談話筆錄及處分書一紙及照片兩張附卷可考。
    故本件事證明確，被告犯行，洵堪認定。
二、按野生動物保育法業於七十八年六月二十三日公佈施行，復於八十三年十月二十
    九日修正公布。又按蘇聯四趾龜及紅腿象龜，業經行政院農業委員會公告列為珍
    貴稀有應予保育之野生動物，復有行政院農業委員會八十四年十二月二十三日以
    八四農林字第四○三○八一七Ａ號函附指定公告「保育類野生動物名錄」一份附
    卷足憑。上開動物活體，非經中央主管機關之同意，不得輸入或輸出。核被告所
    為，係違反野生動物保育法第二十四條第一項非經中央主管機關之同意，不得輸
    入保育類野生動物之活體罪，應依同法第四十條第一項第一款之規定論處。爰審
    酌被告之素行、輸入之保育類野生動物數量、價值、又非法輸入保育類野生動物
    之活體，不僅危害自然生態環境並影響我國在國際上遭致未盡力保護野生動物之
    批評，及其於犯罪後之態度等一切情狀，量處如主文所示之刑。又被告未曾受有
    期徒刑以上刑之宣告，有卷附台灣高等法院被告全國前案記錄表可按，渠因一時
    失慮，偶罹刑典，犯後已坦承犯行，深具悔意，經此偵審教訓，當知所警惕，信
    無再犯之虞，本院認所宣告之刑以暫不執行為適當，並諭知緩刑二年，以啟自新
    。至扣案之蘇聯四趾龜六十隻及紅腿象龜八隻，均為保育類野生動物且屬被告所
    有，惟業經台北關稅局為沒入之處分，有該局八九丙字第三０九一號、八九乙字
    第三一三五號處分書二紙在卷可按，爰不另依野生動物保育法第五十二條第一項
    前段規定宣告沒收。
據上論斷，應依刑事訴訟法第二百九十九條第一項前段，野生動物保育法第二十四條
第一項、第四十條第一項第一款，刑法第十一條前段、第七十四條第一款，判決如主
文。
本案經檢察官鄭重文到庭執行職務。
中      華      民      國    九十      年      三      月      六      日
                    臺灣桃園地方法院刑事第一庭
                                              法  官  陳永來
右正本證明與原本無異。
如不服本判決，應於判決送達後十日內向本院提出上訴狀( 應附繕本 )，上訴於
臺灣高等法院。
                                              書記官   洪明媚
中      華      民      國    九十      年      三      月      七      日
附論罪科刑依據之法條：
野生動物保育法第四十條第一項第一款：
有下列情形之一，處六月以上五年以下有期徒刑，得併科新台幣三十萬元以上一百五
十萬元以下罰金：
一、違反第二十四條第一項規定，未經中央主管機關同意輸入或輸出保育類野生動物
    之活體或其產製品者。
二  違反第三十五條第一項規定，未經主管機關同意，買賣或意圖販賣而陳列、展示
    保育類野生動物或瀕臨絕種及珍貴稀有野生動物產製品者。
以犯前項之罪為常業者，處一年以上七年以下有期徒刑，得併科新臺幣五十萬元以上
二百五十萬元以下罰金。


司法院資訊處製作；財團法人民間司法改革基金會備份。
